【裁判字號】    88,交訴,155
【裁判日期】    890303
【裁判案由】    公共危險等
【裁判全文】
臺灣板橋地方法院刑事判決                        八十八年度交訴字第一五五號
    公  訴  人  臺灣板橋地方法院檢察署檢察官
    被      告  甲○○
    選任辯護人  湯明亮律師
右列被告因業務過失傷害案件，經檢察官提起公訴 (八十八年度偵字第一九０三一號
)，本院判決如左：
    主  文
甲○○從事業務之人，因業務上之過失傷害人，致重傷，處有期徒刑捌月；又駕駛動
力交通工具肇事，致人死傷而逃逸，處有期徒刑拾月。應執行有期徒刑壹年肆月。
    事  實
一、甲○○係計程車司機，為從事駕駛業務之人，於民國（下同）八十八年六月二十
    四日凌晨一時許，駕駛Ｔ四－九八九號營業用小客車，沿台北縣三重市○○○路
    ，由南向北往台北橋方向行駛，途經環河南路與正義南路交岔路口時，應注意車
    輛行駛時，駕駛人應注意車前狀況，及該路段限速為時速二十五公里以下，並隨
    時採取必要之安全措施，而依當時情形並無不能注意之情事，竟疏未注意，貿然
    以時速六、七十公里速度超速行駛，適有未依規定於待轉地點之丙○○騎乘車牌
    ＳＰＤ－０七二機車在路口等待左轉，遭甲○○自左後方高速追撞，造成丙○○
    人車倒地，使其受有左下肢壓碎傷、左腓骨開放性骨折、左踝骨骨折併脫位等傷
    害，並因左踝關節功能喪失，跑跳劇烈運動有困難，致左腳功能毀敗之重傷害。
    甲○○明知汽車駕駛人駕駛汽車肇事致人受傷或死亡，應即採取救護或其他必要
    措施，並向警察機關報告，不得駛離現場，於肇事後下車查看，發現丙○○左腳
    血肉糢糊傷勢嚴重，竟以毛巾隨意包紮後，立即駕駛上開計程車逃逸，斯時路人
    乙○○發現車禍立即報警救護，並向處理警員供陳肇事者駕駛之車牌號碼，始查
    知上情。
二、案經丙○○訴由台北縣警察局三重分局報請台灣板橋地方法院檢察署檢察官偵查
    起訴。
    理  由
一、訊據被告甲○○固坦承曾駕駛車號Ｔ四－九八九號之營業小客車，於上開時地與
    騎乘車號ＳＰＤ－０七二號機車之告訴人丙○○發生車禍之事實，惟矢口否認有
    何業務過失致重傷及肇事遺棄犯行，辯稱：當時伊在路口等待號誌轉換為綠燈，
    始剛起步，車速不快，因路旁燈光昏暗，且告訴人丙○○機車停置在快車道上待
    轉，致伊未及注意，才撞到她，於撞倒告訴人後，曾叫路人電話叫救護車，嗣因
    見告訴人丙○○血肉糢糊，一時害怕，且住家離現場很近，乃急忙返家求援，由
    母親陪同到三重派出所投案，並非肇事逃逸云云。然查，右揭事實，業據告訴人
    丙○○於警訊及偵、審中指訴綦詳，並有診斷證明書一紙、道路交通事故調查報
    告表乙紙在卷足憑。而告訴人因本件車禍受有左下肢壓碎傷、左腓骨開放性骨折
    、左踝骨骨折併脫位等傷害，並因左踝關節功能喪失，跑跳劇烈運動有困難，致
    左腳功能毀敗，亦有告訴人所提出之馬偕紀念醫院八十八年九月八日出具之診斷
    證明書、中華民國身心障礙手冊各乙紙附卷足憑。其次依前揭道路交通事故調查
    報告表所載之車禍現場圖所示，告訴人所有之眼鏡、安全帽散落在台北縣三重市
    ○○○路橫越正義南路靠近堤防旁，而其所騎乘之機車則距上開散落物約十二點
    一公尺，故依物理慣性及作用力方向等原理研判：告訴人所有之眼鏡、安全帽散
    落地應係被告營業小客車與告訴人機車發生碰撞之地點；其次證人乙○○於警訊
    、偵審中到庭證稱：當時該路口係綠燈，機車與計程車均係同一方向由忠孝橋往
    台北橋方向行駛，該機車騎士（指告訴人）騎到正義南路底時已經將機車停在靠
    堤防旁，欲待轉往正義南路行駛，機車車頭已往正義南路方向，當時該營業小客
    車車速很快，大約八十公里左右，可能不注意就直接往那部機車撞擊，那撞擊力
    量很大，該機車女子整個人都飛了大概三公尺遠才落地受傷等語（參見偵查卷第
    四頁背面、第三十三頁、本院八十八年十一月八日訊問筆錄），是被告駕駛之營
    業小客車與告訴人騎乘之機車於上開散落地發生撞擊後，告訴人所有之機車猶向
    前滑擦達十二點一公尺之遠，足見本件車禍撞擊力之大，故告訴人與證人前開所
    指被告之車輛超速行駛乙節，應與事實相符，堪足採信；再者被告於本院審理中
    雖辯稱：當時告訴人機車停在快車道上，於綠燈起步時，為閃避她，以致計程車
    的保險桿撞到她云云，惟依上開車禍現場圖所示，本件車禍之撞擊地點係三重市
    ○○○路越正義南路靠近堤防旁位置，已如前述，衡情苟如被告所辯，於車禍發
    生當時，告訴人之機車係停放在快車道云云，則告訴人所有之眼鏡、安全帽等物
    品何以散落於慢車道側靠近堤防旁？顯見被告前開所辯，純屬虛妄之詞。至告訴
    人雖指稱：當時伊機車停放在慢車道上等待左轉，因被告車速很快，不知如何撞
    上伊云云，惟據證人乙○○證稱：告訴人所有之機車已騎到正義南路底，．．．
    ，機車車頭已往正義南路方向等語，顯然本件車禍之發生係被告超速行駛，且疏
    未注意車前狀況，適有亦未於適當位置待轉之告訴人騎乘機車於該處等待左轉，
    發生撞擊所導致，至為灼然。
二、按汽車駕駛人行駛時應注意車前狀況﹐並隨時採取必要之安全措施，道路交通安
    全規則第九十四條第三項定有明文。本件被告於前述時地駕車理應注意並能注意
    上開道路交通安全規則之規定，以避免危險之發生，詎其竟疏未注意車前狀況，
    且肇事當時為夜間有照明，道路無障礙物，視距良好，有警局繪製之道路交通事
    故調查報告表附卷可稽，並無阻礙被告注意之情事，被告竟疏未注意上開道路交
    通安全規則之規定駕車，肇致本件車禍，自難辭過失之責。本件車禍肇事責任，
    經送請臺灣省臺北縣區車輛行車事故鑑定委員會就本件駕駛行為駕事分析，研判
    「乙方（指告訴人）騎乘輕機車沿環河南路往台北橋方向行駛，行至肇事地未在
    慢車道內停車待轉，而佔用快車道右側停車待轉，遭同向左後方駛來疏於車前狀
    況之甲方（指被告）右前車頭撞及。另依甲方車損、輕機車刮地痕長度和證人訊
    問筆錄研析，甲方行經肇事地超速行駛」，故認：「被告超速、疏未注意車前狀
    況」為肇事原因，有該委員會八十八年十二月三十日八八北行字第一九四九號函
    在卷足佐，雖告訴人騎乘機車停車待轉位置不當亦為本件車禍肇事原因（見前揭
    覆議鑑定函），惟乃無解於被告過失責任之認定，從而，本件罪證已臻明確，被
    告過失傷害犯行堪予認定。
三、再就被告肇事逃逸部分，訊據被告亦矢口否認有肇事逃逸行為，辯稱：撞傷告訴
    人後，曾下車查看，並拿出毛巾為告訴人包紮，及教路人打電話報警，且因住處
    離現場很近，才離開現場返家告知母親，再前去派出所報案云云。按刑法第一百
    八十五條之四之駕駛動力交通工具逃逸罪，於八十八年四月二十一日經總統令公
    布，而本罪增訂之立法理由，乃「為維護交通安全，加強救護，減少被害人之死
    傷，促使駕駛人於肇事後，能使被害人即時救護，特增設本條」，觀此，立法者
    認駕駛人駕車肇事後，倘能將肇事之被害人，即時救護，即可減輕或避免被害人
    之傷亡，此攸關社會大眾生命、身體之安全，故而將此駕車肇事逃逸之行為，予
    以犯罪化，其目的係在處罰棄置不顧之不道德行為，而重在道德規範及善良風俗
    之維護；又汽車駕駛人，駕駛汽車肇事致人受傷或死亡，應即採取救護或其他必
    要措施，並向警察機關報告，不得駛離，為道路交通管理處罰條例第六十二條第
    一項所明定。經查本件告訴人於上述車禍後，其受有左下肢壓碎傷、左腓骨開放
    性骨折、左踝骨骨折併脫位等傷害，傷重無法動彈之事實，業據告訴人陳明在卷
    ，並有照片三幀附卷可證。是被告為領有駕駛執照之職業汽車駕駛人，對於上開
    課予汽車駕駛人於行車駕事後之法律上應履行之義務，不得諉為不知，而告訴人
    因本件車禍傷重，已如前述，此外被告於本件車禍肇事後，確有逃逸行為等情，
    亦據證人乙○○到庭證稱：被告撞人後，伊曾叫道『撞了人還跑』，他開到離現
    場五十公尺處才停下車，，．．．，被告看到被害人受傷，拿毛巾敷蓋傷口後，
    他車開很快逃走，伊有騎機車追了一公里，後來因他車速太快，伊追不上，但有
    記下車號才向大同派出所報案等語，質之被告於警訊、偵查中亦供稱：因當時很
    害怕才將車子駛離，沒有留在現場等語（參見偵查卷第九頁、第三十三頁背面）
    ，足認被告於肇事後，主觀上確有故意逃逸之意圖甚明，雖被告於肇事後，旋於
    當日凌晨一時十分赴三重派出所報案，此據證人警員丁○○到庭證述屬實，並有
    報案紀錄乙紙附卷可證，惟參酌前開刑法第一百八十五條之四之立法意旨，著重
    於被害人傷亡之即時救護，是被告肇事後，僅以毛巾包紮告訴人受有骨折之傷處
    ，此舉實難謂已採取必要之救護措施，則其逃逸之行為已甚顯然，不容狡卸，從
    而罪證明確，被告此部分犯行亦堪認定。
四、核被告所為，係犯刑法第二百八十四條第二項後段業務過失重傷害罪（起訴書誤
    載為前段）、第一百八十五條之四駕駛動力交通工具肇事逃逸罪。其所犯上開二
    罪，犯罪各別，行為互殊，應予分論併罰。爰審酌被告甫於八十七年七月間因業
    務過失傷害罪，經本院於八十九年一月十七日判處有期徒刑六月，此有本院八十
    七年度交易字第五０二號刑事判決乙份在卷可憑，其係職業駕駛人，對於行車安
    全之注意義務自較通常人為高，詎其竟不知謹慎駕駛，屢次車禍肇事致人受傷，
    且犯後猶飾詞狡辯，及其過失程度、造成損害、迄未與被害人達成民事和解等一
    切情狀，量處如主文所示之刑，並定其應執行之刑，以示懲儆。
據上論斷，應依刑事訴訟法第二百九十九條第一項前段，刑法第一百八十五條之四、
第二百八十四條第二項後段、第五十一條第五款，罰金罰鍰提高標準條例第一條前段
，判決如主文。
本案經檢察官方伯勳到庭執行職務
中      華      民      國      八十九      年    三      月     三     日
                                      臺灣板橋地方法院交通法庭
                                          法  官  徐  蘭  萍
右正本證明與原本無異
如不服本判決應於送達後十日內向本院提出上訴狀
                                          書記官  藍  淑  芬
中      華      民      國      八十九      年    三      月    十五    日
附錄本案論罪科刑法條全文：
刑法第一百八十五條之四：
駕駛動力交通工具肇事，致人死傷而逃逸者，處六月以上五年以下有期徒刑。
刑法第二百八十四條：
因過失傷害人者，處六月以下有期徒刑、拘役或五百元以下罰金。致重傷者，處一年
以下有期徒刑、拘役或五百元下罰金。
從事業務之人，因業務上之過失傷害人者，處一年以下有期徒刑、拘役或一千元以下
罰金。致重傷者，處三年以下有期徒刑、拘役或二千元以下罰金。


司法院資訊處製作；財團法人民間司法改革基金會備份。
